【裁判字號】    99,簡上,70
【裁判日期】    990514
【裁判案由】    毒品危害防制條例
【裁判全文】
臺灣士林地方法院刑事判決              99年度簡上字第70號
上  訴  人  臺灣士林地方法院檢察署檢察官
被      告  甲○○
上列上訴人因被告違反毒品危害防制條例案件，不服本院刑事庭
民國99年3 月19日99年度審簡字第243 號第一審刑事簡易判決（
起訴案號：99年度毒偵字第90號），提起上訴，本院管轄之第二
審合議庭判決如下：
    主  文
上訴駁回。
    事  實
一、甲○○前因施用毒品，經臺灣臺北地方法院89年度毒聲字第
    2780號、90年度毒聲字第1472號裁定送觀察、勒戒後，認無
    繼續施用毒品傾向，先後於民國89年ll月24日、90年9 月4
    日執行完畢釋放出所，並經臺灣臺北地方法院檢察署檢察官
    分別於89年ll月24日以89年度毒偵字第3416號、90年9 月5
    日以90年度毒偵字第1551號為不起訴處分確定。又因施用毒
    品，各經臺灣臺北地方法院94年度易字第524 號、95年度易
    字第837 號、本院96年度易字第547 號判處有期徒刑5 月、
    7 月、8 月，均經減刑後，於97年7 月15日易科罰金執行完
    畢。詎仍不知悔改，於前案經觀察、勒戒執行完畢釋放後5
    年內，再犯施用毒品罪，經法院判處罪刑確定後，復基於施
    用第二級毒品甲基安非他命之犯意，於98年12月3 日上午10
    時許，在臺北市南港區○○○路○ 段188 巷底之某工地，以
    將毒品甲基安非他命置於玻璃球內以火燒烤成煙霧吸食之方
    式，施用第二級毒品甲基安非他命1 次。嗣於98年12月3 日
    中午12時許，為警查獲，經採集尿液送驗結果呈甲基安非他
    命陽性反應，始悉上情。
二、案經臺北市政府警察局南港分局報告臺灣士林地方法院檢察
    官檢察官偵查起訴。
    理  由
壹、程序部分：
    按被告以外之人於審判外之言詞或書面陳述，除法律有規定
    者外，不得作為證據，刑事訴訟法第159 條第1 項定有明文
    ；刑事訴訟法第159 條第1 項所謂「除法律有規定者外」，
    係指同法第159 條之1 至第159 條之5 及第206 條等規定；
    又法院或檢察官得囑託醫院、學校或其他相當之機關、團體
    為鑑定，或審查他人之鑑定，並準用第203 條至第206 條之
    1 之規定，鑑定之經過及其結果，應命鑑定人以言詞或書面
    報告，刑事訴訟法第208 條第1 項前段、第206 條第1 項亦
    有明定。卷附台灣尖端先進生技醫藥股份有限公司（下稱台
    灣尖端公司）於98年12月9 日製作之濫用藥物檢驗報告（偵
    查卷第4 頁），係檢察官事前概括選任台灣尖端公司為鑑定
    人或概括囑託該公司為鑑定機關，俾使轄內之司法警察官、
    司法警察送請實施鑑定，視同檢察官選任或囑託而為之鑑定
    報告（法務部92年9 月1 日法檢字第0920035083號函參照）
    ，依刑事訴訟法第159 條第1 項、第198 條、第206 條規定
    ，上開鑑定報告屬傳聞法則之例外，應有證據能力，合先敘
    明。
貳、實體部分：
一、訊據被告甲○○對前揭犯罪事實坦承不諱，其為警查獲後，
    經採尿送台灣尖端公司以酵素免疫分析法初步檢驗，再以氣
    相層析質譜儀法確認檢驗結果，呈甲基安非他命陽性反應，
    有臺北市政府警察局偵辦毒品案件尿液檢體委驗單、台灣尖
    端公司98年12月9 日濫用藥物檢驗報告各1 紙附卷可稽（偵
    查卷第4 、6 頁）。按甲基安非他命經口服投與後約70% 於
    24小時內自尿中排出，約90% 於96小時內自尿水中排出，由
    於目前國內尿液中甲基安非他命之檢驗為鑑定其是否呈陽性
    反應尚未定其含量，且甲基安非他命成分之檢出與其投與方
    式、投與量、個人體質、採尿時間與檢測儀器之精密等諸多
    因素有關，因此僅憑尿液中呈現甲基安非他命陽性反應，並
    無法確切推算吸用時間距採集時間之長短，惟依上述資料推
    算，最長可能不會超過4 日，有行政院衛生署藥物食品檢驗
    局81年2 月8 日（81）藥檢壹字第1156號函釋可稽。綜上，
    足認被告自白與事實相符，堪以採信。被告於89年間因施用
    毒品，經觀察、勒戒後，認無繼續施用毒品之傾向，於89年
    11月24日觀察勒戒執行完畢釋放出所，又於90年間施用毒品
    ，經第2 次觀察、勒戒後，於90年9 月5 日觀察勒戒執行完
    畢釋放出所，上開2 次施用毒品犯行均經不訴處分確定，又
    於94年、95年、96年施用毒品，經法院判處罪刑確定，有臺
    灣高等法院被告前案紀錄表、臺灣士林地方法院檢察署刑案
    資料查註紀錄表、全國施用毒品案件紀錄表各1 份在卷可考
    ，是被告於前揭觀察、勒戒執行完畢釋放後5 年內，再犯施
    用毒品，經法院判處罪刑確定後，復為本件施用毒品犯行，
    堪以認定，應依法訴追審理。
二、核被告所為，係犯毒品危害防制條例第10條第2 項之施用第
    二級毒品罪，其施用前持有第二級毒品之低度行為，為施用
    毒品之高度行為所吸收，不另論罪。被告有事實欄所載前案
    犯罪科刑並執行完畢之情形，有臺灣高等法院被告全國前案
    紀錄表1 份在卷可查，其受有期徒刑執行完畢後，5 年內故
    意再犯本件有期徒刑以上之罪，為累犯，應依刑法第47條第
    1 項之規定加重其刑。原審以被告施用第二級毒品，為累犯
    ，判處有期徒刑6 月，並諭知易科罰金折算標準，經核其認
    事、用法均無違誤，量刑亦屬妥適。檢察官上訴意旨雖以：
    被告於94年起多次施用第二級毒品，先後經臺灣臺北地方法
    院判處罪刑、本院96年度易字第547 號判處有期徒刑8 月，
    均已確定，再犯本件施用第二級毒品犯行，顯現其經前次矯
    治後，仍不知悔改，且對刑罰回饋力不佳，為使罰當其罪，
    以收一般及個別預防之效，實有酌量加重其刑之必要；況被
    告前數次施用第二級毒品罪為警查獲後，業分別經判處如前
    述之刑，原審就被告本次施用毒品犯行，僅諭知較前開判決
    所宣告之刑為低之刑度，實屬過輕；且施用毒品成癮應為如
    何之處遇，乃立法者之立法考量，屬於立法之核心領域，司
    法機關應予尊重，我國立法者於立法時即認為施用毒品者有
    病患之特質，故特別設立觀察勒戒、強制戒治等治療程序，
    施用毒品者於治療後，再犯施用毒品罪者，代表其治療無效
    而需以刑罰矯正，司法機關於個案判決時，應尊重立法者之
    立法考量，原審認被告具「病患性犯人」之特質，而予輕判
    ，顯係逾越法官之權限，侵害立法者之立法核心領域，且依
    原審判決提出之標準，豈非宣示「犯越多次施用毒品罪者，
    越具病患性犯人之特質，而應更予以輕判」，如此量刑實不
    符國民感情，亦有違比例原則、平等原則、罪刑相當原則，
    爰依法提起上訴，請求撤銷原審就被告所犯施用第二級毒品
    罪部分所為之判決，改判被告此部分有期徒刑10月以上之刑
    云云。
三、惟按法官於有罪判決中，究應如何量處罪刑，自得依據個案
    情節，參諸刑法第57條所定各款犯罪情狀之規定，於該法定
    刑度範圍內，基於合義務性之裁量，量處被告罪刑，而量刑
    之裁量權，乃憲法所保障法官獨立審判之核心，如非有裁量
    逾越或裁量濫用之明顯違法情事，自不得擅加指摘其違法或
    不當，即使上級審對下級審裁量權之審查，亦應同此標準，
    此不僅在保障法官不受任何制度外之不當干涉，更保障法官
    不受制度內的異質干涉，方符憲法第80條所宣示獨立審判之
    真義（最高法院72年度臺上字第6696號判例參照）。又量刑
    之輕重，屬事實審法院得依職權自由裁量之事項，苟已斟酌
    刑法第57條各款所列情狀而未逾越法定刑度，不得遽指為違
    法，且在同一犯罪事實與情節，如別無其他加重或減輕之原
    因，下級審量定之刑，亦無過重或失輕之不當情形，則上級
    審法院對下級審法院之職權行使，原則上應予尊重，不得任
    意指摘為違法。經查，被告於89年間施用毒品，經觀察、勒
    戒執行完畢釋放，惟於前揭觀察、勒戒執行完畢釋放後5 年
    內之90年間再犯施用毒品，經觀察、勒戒執行完畢，又於94
    年、95年、96年間屢犯施用毒品，均經判處罪刑確定，復犯
    本件犯行，可徵其經前案歷次判決後，仍無法戒絕毒癮而一
    再施用，足證科以刑罰並未能矯治其毒癮；且刑法修正前，
    對於染有毒癮之人於密接時間內數次施用毒品之犯行，依修
    正前刑法第56條連續犯規定，僅加重其刑至2 分之1 ，而刑
    法修正後，對於每次施用毒品犯行，均分別處罰，縱令於密
    接時間內施用毒品，仍以數罪分論併罰，相較下刑法修正後
    ，就各次施用毒品犯行，並無應逐次加重之必要，否則對於
    施用毒品成習之人，於刑法前、後量刑顯失衡平。本件原判
    決業審酌被告施用毒品甲基安非他命成癮，具有「病患性犯
    人」特質，且於前犯施用毒品案件執行完畢後5 年內，再犯
    本件之罪，為累犯，經審酌刑法第57條所列各項情狀，及本
    件僅施用第二級毒品1 次，其施用毒品係傷害自身健康，所
    生危害非鉅等情，量處有期徒刑6 月，核其量刑並未逾越本
    件罪名法定刑之範圍，亦未逾越法官之權限，其刑度已足制
    裁被告本次施用毒品之犯行，並無量刑顯然失輕、失重而違
    背罪刑相當原則之情形，難認有何明顯裁量逾越或濫用之違
    法情事，自應予維持。上訴意旨指摘原判決量刑過輕而為上
    訴，尚屬無據，應予駁回。
據上論斷，應依刑事訴訟法第455 條之1 第1 項、第3 項、第36
8 條，判決如主文。
本案經檢察官吳昭瑩到庭執行職務。
中    華    民    國    99    年    5     月    14    日
                  刑事第六庭審判長法  官  杜惠錦
                                  法  官  梁哲瑋
                                  法  官  陳美彤
以上正本證明與原本無異。
本件不得上訴。
                                  書記官  吳旻玲
中    華    民    國    99    年    5     月    14    日

司法院資訊處製作；財團法人民間司法改革基金會備份。
